臺灣臺北地方法院刑事判決　　　　　　　95年度易字第1987號
公　訴　人　臺灣臺北地方法院檢察署檢察官
被　　　告　甲○○
　　　　　　乙○○
　　　　　　丙○○
上列被告因竊盜等案件，經檢察官提起公訴（九十五年度偵字第
一六四四五號），本院判決如下：
    主    文
丙○○損壞電信電纜線，足以生損害於他人，處有期徒刑肆月，
如易科罰金，以新臺幣壹仟元折算壹日。
乙○○、甲○○均無罪。
    犯罪事實
一、丙○○係挺進通信工程公司（以下簡稱挺進公司）之負責人
    。因德煜有限公司（以下簡稱德煜公司）長期承包臺灣固網
    股份有限公司（以下簡稱臺灣固網公司）之電信電纜線維護
    管理工程，德煜公司再將部分工程轉包予丙○○之挺進公司
    ，而丙○○之挺進公司施工品質遭德煜公司認為不符合標準
    ，在德煜公司屢次要求丙○○改善未果下，拒絕發放工程款
    。丙○○在多次向德煜公司請領工程款未成後，竟萌生毀損
    臺灣固網公司電信電纜線之犯意，先以電話向當時任職於德
    煜公司之戊○○預告即將剪斷所鋪設屬於臺灣固網公司之電
    信電纜線後，再本該毀損之犯意，要求不知情之挺進公司員
    工甲○○及乙○○，於民國九十五年七月二十五日晚上十一
    時三十分許，由乙○○駕駛丙○○所有車牌號碼為ＺＶ—１
    ４５５之自用小貨車，至臺北市○○區○○街二十七號極品
    牙醫診所前，趁無人注意之際，由甲○○、乙○○○○地○
    道人孔蓋後進入管道內，以電纜剪（未扣案）損壞臺灣固網
    公司ＰＥＷＣＡＷＧ２２４Ｘ２００Ｐ之電信電纜線一段（
    長度約一百二十公尺，價值新臺幣五萬八千四百元）。隨後
    即由甲○○駕車將該電信電纜線放置於桃園縣龜山鄉○○○
    路○段六十三號旁空地，致該段電信電纜線無法使用，經緊
    急派人搶修復電並報警處理，並調閱監視錄影帶後，始知上
    情。
二、案經臺北市政府警察局中山分局移送臺灣臺北地方法院檢察
    署檢察官偵查起訴。
    理    由
壹、被告丙○○有罪之部分
一、訊據被告丙○○固坦承有於上揭時地，要求不知情之共同被
    告即挺進公司員工甲○○及乙○○（共同被告甲○○及乙○○無罪部分，詳見後述）至臺北市○○區○○街二十七號極
    品牙醫診所前之現場，剪斷臺灣固網公司之電信電纜線等情
    ，惟矢口否認有何毀損之犯意，辯稱是因為未給付貨款，所
    以其只是要去收回所鋪設之電信電纜線而已云云。經查：
  (一)被告丙○○有於九十五年七月二十五日晚上十一時三十分許
    ，要求不知情之共同被告即挺進公司員工甲○○及乙○○至
    臺北市○○區○○街二十七號極品牙醫診所前之現場，剪斷
    臺灣固網公司之電線電纜線一情，業據證人即分離審判後之
    共同被告甲○○及乙○○證述明確（見本院九十六年二月十
    四日審判筆錄第十五頁至第十八頁），復有贓物認領保管單
    一份及現場照片六幀在卷可資佐證（見臺灣臺北地方法院檢
    察署九十五年度偵字第一六四四五號卷第二十五頁、第二十
    七頁至第二十八頁），此情已足認定。而該等電信電纜線，
    因遭被告丙○○損壞，以致無法使用而需派員搶修一情，有
    搶修之現場照片一幀附卷可佐（見上開偵卷第二十九頁），
    此情同足認定。
  (二)又該電信電纜線之所有權人為臺灣固網公司一情，業據證人
    即原任職於德煜公司之丁○○及戊○○證述明確（見本院前
    揭審判筆錄第三頁、第九頁），被告既為負責現場施工之挺
    進公司負責人，對此當無不知之理，其在明知該電信電纜線
    非其所有之情形下，竟仍予以損壞，足見其確有毀損之犯意
    ，此情堪以認定。被告辯稱並無毀損之犯意云云，並不足採
    。
  (三)綜上所述，本件被告丙○○所犯毀損部分事證明確，其犯行
    已堪認定。
二、核被告丙○○所為，係犯刑法第三百五十四條之毀損罪，被
    告利用不知情之共同被告乙○○、丙○○遂行該等毀損犯行
    ，為間接正犯。爰審酌被告丙○○僅因與德煜公司有工程糾
    紛，即毀損臺灣固網公司之物，惡性非輕及其他一切情狀，
    量處如主文所示之刑，並諭知易科罰金之折算標準，以示懲
    儆。又被告所持有供毀損之用之電纜剪並未扣案，且非義務
    沒收之物，為免將來執行之困難，爰不另為沒收之諭知，附
    此敘明。
貳、被告丙○○不另為無罪及被告乙○○、甲○○無罪部分
一、公訴意旨另以：被告丙○○因向德煜公司請領工程款未果，
    遂夥同被告即挺進公司員工甲○○、乙○○二人，共同意圖
    為自己不法之所有，且基於犯意之聯絡，於九十五年七月二
    十五日晚上十一時三十分許，由被告乙○○駕駛被告丙○○
    所有車牌號碼為ＺＶ—１４５５之自用小貨車，至臺北市○○區○○街二十七號極品牙醫診所前，趁無人注意之際，由
    被告甲○○、乙○○○○地○道人孔蓋後進入管道內，以自
    備足為兇器使用之電纜剪，竊取臺灣固網公司ＰＥＷＣ  Ａ
    ＷＧ２２４Ｘ２００Ｐ之電信電纜線一段，因認被告丙○○
    安此部分涉犯刑法第三百二十一條第一項第三款、第四款之
    攜帶兇器、結夥三人以上之加重竊盜罪；被告乙○○及甲○○涉犯刑法第三百二十一條第一項第三款、第四款之攜帶兇
    器、結夥三人以上之加重竊盜罪與刑法第三百五十四條之毀
    損罪等語。訊據被告丙○○、乙○○及甲○○，均堅詞否認
    有何公訴人所指竊盜之犯行，被告丙○○辯稱當時只是要取
    回所施作之電信電纜線而已，並無竊盜之犯意等語；被告乙○○及甲○○則辯稱是聽從被告丙○○之指示至現場施工，
    並不知道情形為何等語。
二、按犯罪事實應依證據認定之，無證據不得認定犯罪事實；不
    能證明被告犯罪者，應諭知無罪判決，刑事訴訟法第一百五
    十四條第二項、第三百零一條第一項分別定有明文。次按事
    實之認定，應憑證據，如未能發現確實之證據，或證據不足
    以證明，自不能以推測或擬制之方法，以為裁判基礎；再犯
    罪事實所憑之證據，無論係直接證據或間接證據，其為訴訟
    上之證明，須於一般人均不致有所懷疑而得確信為真實之程
    度，始得據為有罪之認定，倘其證明尚未達此程度而尚有合
    理之懷疑存在時，本諸無罪推定原則，自應為被告無罪之諭
    知；又被告否認犯罪事實所持辯解縱使不能成立，除非有確
    實證據足以證明對於被告犯罪已無合理之懷疑外，不能遽為
    有罪之認定；刑事訴訟法規定被告有緘默權，被告基於不自
    證己罪原則，既無供述之義務，亦不負自證清白之責任，不
    能因被告未能提出證據資料證明其無罪，或對於被訴之犯罪
    事實不置可否，即認定其有罪，最高法院著有九十二年度台
    上字第二五七○號判決可資參考。從而，認定被告有罪之證
    據，定需達到使事實審審判之法官有「確信」之心證時（即
    英美法上Ｂｅｙｏｎｄ  ａ  ｒｅａｓｏｎａｂｌｅ  ｄｏ
    ｕｂｔ），方得為被告有罪之判斷，若依負追訴犯罪職責之
    檢察官所提出之證據，尚無法使事實審法官有此程度之心證
    時，因法院僅有調查而無蒐集證據之義務（最高法院九十一
    年度台上字第五八四六號判決參照），且檢察官於訴訟上應
    負提出證據及說服之實質舉證責任，倘現存卷內證據尚未達
    有罪程度之確信時，自應為有利於被告之認定，最高法院亦
    著有九十二年台上字第一二八號判例可資參照。而刑法上之
    竊盜罪，需意圖為自己或第三人不法之所有，而取他人之物
    ，為其成立要件，若欠缺意思要件，縱其結果不免有民事上
    之侵權責任，要難認為構成刑法上之竊盜罪，最高法院著有
    二十三年上字第一八九二號判例可資參照。
三、經查：
  (一)被告丙○○部分：
  1.本件被告丙○○確有於九十五年七月二十五日晚上十一時三
    十分許，與被告甲○○及乙○○至臺北市○○區○○街二十
    七號極品牙醫診所前，趁無人注意之際，由被告甲○○、乙○○○○地○道人孔蓋後進入管道內，以電纜剪損壞臺灣固
    網公司ＰＥＷＣ  ＡＷＧ２２４Ｘ２００Ｐ之電信電纜線一
    段一情，已論述於上揭被告丙○○所應構成之毀損罪部分，
    該部分之事實已足認定。
  2.又被告丙○○雖如上述確實有毀損之情，然就竊盜部分，證
    人即當時任職於德煜公司之戊○○，於本院審理中證述被告
    丙○○有於事發前，打電話向其表示因為與德煜公司有工程
    款糾紛，所以要去剪斷電信電纜線等語（見本院前揭審判筆
    錄第六頁至第九頁）；證人即當時任職於德煜公司之丁○○
    ，亦於本院審理中證述事後確實有聽說被告丙○○於剪斷電
    纜線之前，有打電話告知證人戊○○要去剪斷電信電纜線一
    情（見本院前揭審判筆錄第六頁）；徵諸被告丙○○之通聯
    紀錄中，其於本件事發之九十五年七月二十五日晚間十一點
    三十分前，有多通撥打電話至證人戊○○當時所用0000
    000000號之行動電話之通聯紀錄，此有臺灣大哥大股
    份有限公司雙向通聯資料一份附於本院卷可資佐證，足證證
    人戊○○所言被告丙○○於事發前，有打電話向其表示因為
    與德煜公司有工程款糾紛，所以要去剪斷電信電纜線等語，
    足信為真，此情已足認定。
  3.是以，本件被告丙○○於事發前，既曾撥打電話予德煜公司
    之人員戊○○，並告以因為與德煜公司有工程款糾紛，所以
    要去剪斷電信電纜線等，足認其係基於本院前述之毀損犯意
    而為本件犯行，其主觀上並無為自己不法意圖之犯意，是本
    前述最高法院之見解，此部分即難認為被告丙○○構成竊盜
    罪。又因檢察官認此部分被告丙○○倘構成犯罪，與前述被
    告丙○○毀損之有罪部分，有想像競合犯之裁判上一罪關係
    （見本院前揭審判筆錄第二十二頁），爰不另為無罪之諭知
    。
  (二)被告乙○○及甲○○之部分：
  1.本件被告乙○○及甲○○於前述事發時，均係挺進公司之員
    工一情，業據被告乙○○及甲○○二人自承無誤，檢察官於
    起訴書中亦為同等認定（見起訴書第二頁），此情已足認定
    。
  2.而本件事發當時，被告乙○○及甲○○均係因老闆即被告丙○○之指示，而匆匆至現場施工剪斷電信電纜線，過程中被
    告丙○○並未提及何以要剪斷電信電纜線，該等抽取纜線工
    程係屬一般之工程，且依其工作情形而言，也常於三更半夜
    至現場施工，所以事發之晚間十一點三十分，仍屬正常之作
    業時間一情，業據分離審判後之證人乙○○（就被告甲○○
    涉案部分）及甲○○（就被告乙○○涉案部分）證述明確（
    見本院前揭審判筆錄第十五頁至第十九頁）；而公司員工聽
    從老闆指示工作，在其工作內容屬一般工程之範圍，工作時
    間亦不特別之情形下，衡情被告乙○○及甲○○二人，自有
    可能不知被告丙○○係因為自己與德煜公司之工程款糾紛，
    而欲至現場毀損電信電纜線。是在無積極證據證明被告乙○○及甲○○與被告丙○○間有犯意聯絡之情形下，本前述最
    高法院判例見解，自應為被告乙○○及甲○○二人有利之認
    定，而均為無罪之諭知。
據上論斷，應依刑事訴訟法第二百九十九條第一項、第三百零一
條第一項，刑法第三百五十四條，第四十一條第一項前段，刑法
施行法第一條之一，判決如主文。
本案經檢察官黃于真到庭執行職務。
中　　華　　民　　國　　96　　年　　3 　　月　　7 　　日
                  刑事第七庭審判長法  官  梁耀鑌
                                  法  官  余明賢
                                  法  官  吳冠霆
以上正本證明與原本無異。
如不服本判決，應於判決送達後10日內向本院提出上訴狀（應抄
附繕本）。告訴人或被害人如對於本判決不服者，應具備理由請
求檢察官上訴，其上訴期間之計算係以檢察官收受判決正本之日
期為準。
                                  書記官  廖純瑜
中　　華　　民　　國　　96　　年　　3 　　月　　7 　　日
附錄法條：
中華民國刑法第354條
（毀損器物罪）
毀棄、損壞前二條以外之他人之物或致令不堪用，足以生損害於
公眾或他人者，處2年以下有期徒刑、拘役或5百元以下罰金。
